【裁判字號】    90,上更(一),630
【裁判日期】    901016
【裁判案由】    竊盜
【裁判全文】
臺灣高等法院刑事判決                          九十年度上更(一)字第六三號
    上  訴  人
    即  被  告  乙○○
右上訴人因竊盜案件，不服臺灣板橋地方法院八十八年度訴字第一九三三號，中華民
國八十九年七月十七日第一審判決（起訴案號：臺灣板橋地方法院檢察署八十八年度
偵字第一八四一三號）提起上訴，判決後，經最高法院撤銷發回，本院判決如左：
    主  文
原判決撤銷。
乙○○無罪。
    理  由
一、公訴意旨略以：被告乙○○意圖為自己不法之所有，並以犯竊盜為常業，自民國
    八十八年三月初起至同年七月二十三日止，在台北縣板橋市、中和市一帶，先按
    欲下手行竊處所之門鈴，若無人回應，即以如附表一所示之工具，破壞門窗侵入
    住宅竊取他人所有如附表二、三所示之財物，共計四、五十次，得手後分別於八
    十八年七月十一日、同年七月二十八日，在台北縣板橋市○○路九十九號，將鑽
    戒一只、勞力士錶一隻典當予不知情文蘭當鋪之董家襁；嗣於八十八年七月三十
    日二十時許，在台北縣板橋市○○街六號五樓，為警起獲如附表二之贓物，並扣
    得如附表一之工具；又於同日二十時三十分許，在台北縣板橋市○○路九十九號
    一樓之文蘭當鋪起獲鑽戒一只、勞力士錶一隻；再於同日二十一時許，在台北縣
    板橋市○○路○段一四五之一號十樓，起獲如附表三之贓物，因認被告涉犯有刑
    法第三百二十二條常業竊盜罪嫌。
二、按犯罪事實應依證據認定之，無證據不得推定其犯罪事實，刑事訴訟法第一百五
    十四條定有明文。又刑事訴訟法上所謂認定犯罪事實之證據，係指足以認定被告
    確有犯罪行為之積極證據而言，該項證據自須適合於被告犯罪事實之認定，始得
    採為斷罪資料，如未能發現相當證據，或證據不足以證明，自不得以推測或擬制
    之方法，以為裁判基礎（最高法院二十九年上字第三一０五號、四十年台上字第
    八六號判例判例參照）。訊據上訴人即被告乙○○（以下簡稱被告）堅決否認有
    何常業竊盜之犯行，辯稱：伊做建築基礎工作，非以竊盜為常業，伊並未於八十
    八年三月初至同年七月二十三日止在台北縣板橋市、中、永和市一帶行竊，被訴
    該部分之事實亦無被害人出面指認；至典當之鑽戒一只是朋友叫伊拿去典當，勞
    力士錶則是伊自己所有，在許月里住處扣得之物品係朋友寄放，並非伊所竊取之
    贓物云云。
三、公訴人認被告涉有右開罪嫌係以被告已於警訊中自白且有如附表一所示之工具及
    附表二、三之贓物，並有當鋪出具之客戶典當紀錄明細表可稽為其論據。經查，
    被告持戒子及勞力士手錶各一只先後至文蘭當舖典當得款九萬元之事實，雖據文
    蘭當鋪負責人董家襁於警訊及偵查中證述明白（參八十八年度偵字第一八四一三
    號偵查卷宗第十四頁反面、第四十七頁反面），並有該當舖出具之典當紀錄明細
    表可按，惟該等證據僅得證明被告確曾持上開財物典當，該等財物是否為贓物？
    被害人為何人？係何人以何原因不法自被害人處取得？被告是否即係加害人抑係
    以何原因自加害人處取得？均乏積極證據證明，自不得僅以被告持戒子及勞力士
    手錶至當舖典當，即認該等財物係被告行竊所得。次查，被告雖曾於警訊時自白
    行竊四、五十次，於原審訊問時改稱其僅行竊六、七次云云。然參諸被告前揭自
    白行竊之內容，其對於行竊之犯罪時間、地點、被害人及所竊得之財物種類、數
    量等等，均語焉不詳，供稱﹕「於今年三月初開始在板橋、中和一帶犯案」、「
    共犯四、五十件住宅竊盜，被害人之地址在何處我也不清楚」、「我每次要行竊
    時先在被害人住處按鈴，若無人回應，我就拿出我事先準備的工具（如一欄表）
    ，破壞門窗入屋行竊」（見偵卷第九頁反面）；或稱﹕「趁人不在，用Ｔ字扳手
    作工具，開鎖進入他人家裡，並未用螺絲起子、老虎鉗、油壓剪、磚頭等」（見
    偵卷第四七頁），或稱﹕「我從八十八年三月初起至七月止，在板橋、中和一帶
    行竊，我都在白天偷竊，﹕﹕﹕我都是破壞門鎖入內行竊，並沒有敲破門窗，我
    總共偷竊六、七次」各等語（見原審卷第四三頁）。被告之自白是否與事實相符
    ，實有再深入調查必要。原審及本院前審鑑於此，就上開扣案之財物要求承辦本
    件刑事案件之台北縣警察局中和分局追查結果，因該等財物係一般手錶、玉鐲等
    物品，自查獲迄今，均無法查出被害人為何人等事實，不僅經證人即承辦警員詹
    添富於原審時證述屬實（見原審卷第二二頁反面），亦有該局八十九年三月十日
    八九北警中刑添字第七二八一號函、八十九年五月三十日八九北警中刑添字第一
    五０三０號函（以上函件見原審卷第二七頁、第三十頁）、八十九年十月二十一
    日八九北警中刑添字第００三二五七八號函附卷可參。亦即是否有被害人，已無
    從調查明確。再者，竊盜罪之被害人雖有因失竊財物不多、不願張揚或其他原因
    而未報案者，然若謂每一被害人均未報案，亦與常情不合。本案係由台北縣警察
    局中和分局查獲，被告且自白在台北縣中和市、板橋市一帶行竊達四、五十次，
    更已扣得部分財物，按理應可依被告自白之犯罪手法併扣案財物，逐一通知被害
    人前往指認，並帶同被告至行竊地點查證。然本案竟未有任何一件可供指證？不
    僅如此，依典當資料顯示，被告係於八十八年七月十一日、同年七月二十八日分
    持鑽戒及勞力士錶前往文蘭當鋪典當，嗣於同年月三十日獲案（見警訊筆錄），
    被告且自白最後一次行竊時間為同年月二十三日（見偵卷第四七頁反面），亦即
    被告自白行竊日期，距離獲案日極近，參諸被告平日居住板橋（見警訊筆錄、原
    審及本院訊問筆錄），其對板橋、中和一帶應甚熟稔，則被告若確曾行竊，亦無
    不帶同警察前往現場查證之理。本件竟無任何查證、比對資料，實啟人疑竇。被
    告之自白是否與事實相符，實不能無疑。至於扣案物品，雖有部分係女用，被告
    就其來源，或稱係竊盜所得，或稱其朋友寄放，甚至明指係甲○○寄放云云。所
    述前後不一；甲○○亦否認與被告相識及曾寄放扣案財物在被告處（見本院九十
    年九月十三日、九月二十四日筆錄）；依被告女友許月里之指述，附表三所示之
    物，確係被告自八十八年六月初起寄放（見警訊卷第十三頁反面）。可見被告就
    扣案物品來源之供述游移閃爍。然被告無自證無罪之義務，於刑事追訴程序中亦
    有緘默之權利，尚不能僅以被告拒絕供述扣案物品來源，或所供來源經調查結果
    認不實在，即推認扣案物品係被告行竊所得。此外，扣案如附表一所示之物，多
    係一般家庭常用之工具，該等工具之扣押地點且係被告在板橋林園街之住處。
    自不得以扣押物中有可供為行竊用者，逕認被告係用以行竊。綜上所述，並無證
    據證明附表二、三所示之扣押物，係他人失竊之贓物，已不能以之作為被告自白
    行竊之補強證據。縱認附表二、三所示之物係贓物或可疑為贓物，然持有贓物之
    原因多端，或竊、或搶、或劫、或借、或拾，不一而足，亦不能逕以被告持有贓
    物推認被告行竊。亦即在無證據證明被告持有之物確係他人失竊之贓物及被告曾
    持附表一所示之物行竊之情形下，僅以被告自白行竊四、五十次或六、七次，並
    持有附表一、二、三所示之物品等證據，作為訴訟上竊盜之證明，實未達於通常
    一般之人均不致有所懷疑之程度。本件附表二、三之物品既尚有可能並非贓物，
    且被告持有之原因，尚有其他可能之合理懷疑，自不得率以竊盜罪相繩。
四、綜上，被告否認有竊盜之犯行，公訴人所持論據，復不能證明被告竊盜，此外，
    又查無積極證據足資證明被告行竊，揆諸首揭說明，應認為不能證明被告犯罪。
    原審未察，遽予被告論罪科刑，尚有未合。被告上訴意旨以伊非以竊盜為常業否
    認犯罪，執此指摘原判決不當，為有理由，應予撤銷改判，並依法為被告無罪之
    諭知。
五、公訴人原移送併辦（台灣士林地方法院檢察署八十八年度偵緝字第四七三號，嗣
    已經本院退回併辦機關）部分，即被告乙○○基於竊盜罪之犯意，於八十七年八
    月十六日日四時至十九時止，在台北市○○○○街四十二巷五十八號五樓，以其
    所有如附表一編號七所示之客觀上足視為兇器之丁字板手，毀壞該處門鎖，侵入
    行竊，竊取丙○○所有之金手鍊二條、金戒指一只、女用手錶一只、存摺四本得
    手之事實，為被告所不否認，且經台灣士林地方法院判處有期徒刑十月（見該院
    九十年度易字第三六四號）。惟因公訴人本案起訴被告常業竊盜犯行部分，不能
    證明被告犯罪，移送併辦內容與之即無裁判上一罪之關係，本院無從併予審判，
    且已經本院前審將上開併辦部分退回檢察官另行起訴，附此敘明。
據上論斷，應依刑事訴訟法第三百六十九條第一項前段、第三百六十四條、第三百零
一條第一項，判決如主文。
本案經檢察官鍾鳳玲到庭執行職務。
中      華      民      國    九十      年      十      月    十六      日
                              台灣高等法院刑事第七庭
                                  審判長法  官  吳  啟  民
                                        法  官  蘇  隆  惠
                                        法  官  林  瑞  斌
右正本證明與原本無異。
檢察官如不服本判決應於收受送達後十日內向本院提出上訴書狀，其未敘述上訴之理
由者並得於提起上訴後十日內向本院補提理由書（均須按他造當事人之人數附繕本）
                                        書記官  丁  淑  蘭
中    華    民    國      九十    年       十       月       十七       日


司法院資訊處製作；財團法人民間司法改革基金會備份。
